【裁判字號】    96,訴,3420
【裁判日期】    971205
【裁判案由】    重傷害
【裁判全文】
臺灣板橋地方法院刑事判決              96年度訴字第3420號
公  訴  人  臺灣板橋地方法院檢察署檢察官
被      告  丁○○
選任辯護人  王福民律師
上列被告因重傷害案件，經檢察官提起公訴（96年度偵字第1988
9 號），本院判決如下：
    主  文
丁○○犯傷害致人重傷罪，處有期徒刑伍年。
    事  實
一、緣丁○○於民國96年6 月30日上午11時許，欲將車牌號碼90
    7-ND號營業用小客車，停放在臺北縣板橋市○○路158 巷6
    之8 號「歐洲公園」之建築工地內，負責工地安全之警衛丙○○上前表示該處乃私人用地，不得任意停車，因而引發丁○○不滿。丁○○竟基於傷害之犯意，自車內取出不詳人所
    有之拐杖鎖1 把（未扣案），毆打丙○○身體各處，並打到
    頭部、肩部、背部，丙○○徒手抵擋不住，不支倒地後，丁○○猶續持上開拐杖鎖毆打丙○○腹部，致丙○○受有左肩
    峰線性骨折、多處挫傷、頭部外傷及脾臟裂傷等傷害，附近
    住戶甲○○見狀出聲制止，丁○○轉而追趕甲○○至警衛哨
    ，始罷手自行駕車離去，丙○○經附近住戶報警、送醫急救
    ，其脾臟仍因破裂大量出血而手術切除，造成身體重大不治
    之傷害。
二、案經丙○○配偶乙○○訴由臺北縣政府警察局板橋分局報告
    臺灣板橋地方法院檢察署檢察官偵查起訴。
    理  由
一、被告丁○○對其於上開時、地停車，經警衛丙○○制止之事
    實，坦承屬實，惟矢口否認有為傷害致人重傷犯行，辯稱：
    其要上車時，突然感覺一陣陣痛後失去知覺，直至下午3 點
    才清醒，中間發生什麼事，完全不知道云云。經查：
（一）被告於上開時、地，因停車遭丙○○制止，心生不滿，乃
      自車內取出拐杖鎖1 把，毆打丙○○身體，並打到頭部、
      肩部、背部，丙○○徒手抵擋不住，不支倒地後，被告仍
      續持上開拐杖鎖毆打丙○○腹部，致丙○○受有左肩峰線
      性骨折、多處挫傷、頭部外傷及脾臟裂傷等傷害，經附近
      住戶甲○○見狀出聲制止，始停止傷害丙○○之行為，而
      丙○○經送醫急救，其脾臟仍因破裂大量出血而手術切除
      等情，業經證人丙○○、甲○○到庭證述甚詳（見本院卷
      第109 至112 、113 至116 頁）。核2 名證人所證，除丙○○所稱被告對其毆打之次數較甲○○所見為多，及丙○○證稱被告有喊「給你死」，但甲○○表示因慌張沒有仔
      細聽（見本院卷第114 頁），說法略有出入外，就本院認
      定之犯罪事實，證詞並無二致，堪信為真。至證人就其見
      聞之事實所為證述，因涉觀察角度及個人注意力、觀察力
      、記憶力不同，甚至因時間較久，摻入主觀意見，有所差
      異本事理之常，此尚不影響其等證詞之憑信力，亦無礙本
      院前揭認定。另丙○○因被告之傷害行為，受有前述傷勢
      ，並致脾臟切除之事實，有亞東紀念醫院診斷證明書2 份
      附卷可佐（見偵查卷第33、34頁），按刑法所謂重傷之意
      義，係指身體與健康兩者而言。脾臟在醫學上之見解，縱
      使與健康無重大影響，但究屬人身臟器之一，既毀敗至不
      治而割除，應屬重傷害（最高法院89年度臺上字第3263號
      判決要旨參照）。據上，丙○○因被告之傷害行為，受有
      重傷害之結果，堪以認定，且被告係持柺杖鎖之重物毆打
      丙○○身體，此結果客觀上當可預見。
（二）按殺人未遂罪、重傷罪、傷害致人重傷罪3 者之區別，在
      行為人下手加害時之犯意，亦即加害時是否有使人喪失生
      命？或使人受重傷？或僅傷害人之身體健康之故意以為斷
      。認定丙○○因被告之傷害行為受有重傷害之結果，乃因
      其脾臟割除，已見前述，惟被告持柺杖鎖毆打丙○○腹部
      時，是否有將丙○○之臟器打到裂傷，進而割除之知與欲
      ，非無疑義，蓋持工具往身上隨意毆打，乃常見之鬥毆情
      節，依證人丙○○所證：「……他就用柺杖鎖打我肩部及
      頭部，我有掙脫掉又跑……又被被告從背後拉住衣服，用
      柺杖鎖從我後腦打下去。」、「我就邊跑他就邊追，我有
      用手擋他，我有擋到他手拿的柺杖鎖1 次，但是他還是朝
      我頭上打，也有往背後打……。」（見本院卷第109 、11
      0 頁），及證人甲○○所證：「有追打……。」、「我有
      看到被告打警衛的頭一下，丙○○倒自地下，又打腹部一
      下。」、「……我出聲制止，被告就往我這邊走過來。」
      （見本院卷第114 頁），顯見現場有追趕、拉扯及抵擋，
      場面混亂，尚難認被告於盛怒之下，任意追趕制止其行為
      之人時，得理性判斷欲以柺杖鎖毆打丙○○何處，及往丙○○腹部毆打，有致脾臟裂傷之認知。至丙○○於本院審
      理時，固證稱被告有喊「給你死」，且邊打腹部邊喊云云
      （見本院卷第110 、112 頁），然鬥毆之際口不擇言，並
      非少見，2 人素不相識，無重大怨隙，且被告離去前，未
      見有繼續加害丙○○之行為，即便被告行為時口出惡言，
      亦難遽認有殺人之意。罪既有疑，應從有利被告之認定，
      僅得認定被告係以傷害之故意為上開犯行。
（三）綜上所述，本案事證明確，被告傷害致人重傷之犯行洵堪
      認定，應依法論科。
二、按刑法第277 條第2 項後段規定之傷害致人重傷罪，係對於
    犯普通傷害罪致發生重傷結果所規定之加重結果犯，參酌同
    法第17條規定，以行為人所實施之普通傷害行為，乃「客觀
    上能預見」可能發生超越其犯意所生之較重結果即死亡結果
    ，但行為人「主觀上不預見」者為要件。被告傷害丙○○致
    發生超越其犯意之重傷害結果，且其傷害行為與重傷害之結
    果具有因果關係，核其所為，係犯刑法第277 條第2 項後段
    之傷害致人重傷罪。檢察官起訴時，認被告係犯刑法第278
    條第1 項之重傷罪，尚有未洽，應依法變更起訴法條。被告
    於本院審理期間，另稱其患有精神官能性憂鬱症，並提出亞
    東紀念醫院診斷證明書、行政院衛生署花蓮醫院精神科門診
    病例各1 份為憑（見本院卷第40、85頁），然經本院就被告
    為本案行為時，有無因精神障礙或其他心智缺陷，致不能辨
    識其行為違法或欠缺依其辨識而行為之能力，或因上開原因
    ，致其辨識行為違法或依其辨識而行為之能力顯著降低之情
    形等節，送請臺北市立聯合醫院松德院區進行鑑定，鑑定結
    果，明確認定被告上開行為並不符合刑法第19條第1 項、第
    2 項之要件，有臺北市立聯合醫院97年7 月21日北市醫松字
    第09732864400 號函暨所附精神鑑定報告書1 份可資證明（
    見本院卷第65至69頁），是被告尚無從據此減免其刑責。爰
    審酌被告僅因細故，即任意傷害他人，造成難以彌補之重傷
    害結果，所為非是，且犯後飾詞卸責，未見悔悟之心，態度
    難認良好，暨其犯罪之手段、素行、智識程度等一切情狀，
    量處如主文所示之刑。至被告用以為上開犯行之柺杖鎖1 把
    ，並未扣案，且無證據證明屬被告所有，故不予諭知沒收，
    附此敘明。
據上論斷，應依刑事訴訟法第299 條第1 項前段、第300 條，刑
法第277 條第2 項後段，判決如主文。
本案經檢察官陳伯均到庭執行職務。
中    華    民    國    97    年    12    月    5     日
                  刑事第十庭審判長法  官  林海祥
                                  法  官  楊博欽
                                  法  官  許炎灶
上列正本證明與原本無異。
如不服本判決，應於判決送達後10日內向本院提出上訴狀（應附
繕本），其未敘述上訴理由者，應於上訴期間屆滿後20日內補提
理由書狀於本院，上訴於臺灣高等法院。
                                  書記官   屠衛民
中    華    民    國    97    年    12    月    5     日
附錄本案論罪科刑所引法條：刑法第277 條第2 項後段。
中華民國刑法第277 條（普通傷害罪）
傷害人之身體或健康者，處3 年以下有期徒刑、拘役或1 千元以
下罰金。
犯前項之罪因而致人於死者，處無期徒刑或7 年以上有期徒刑；
致重傷者，處3 年以上10年以下有期徒刑。


司法院資訊處製作；財團法人民間司法改革基金會備份。
